臺灣臺北地方法院民事判決　　　　　　　　　　　九十一年度重訴字第一八三七號
　　原　　　告　富邦商業銀行股份有限公司
　　法定代理人　乙○○
　　訴訟代理人　丁○○
　　訴訟代理人　張志新律師
　　複代理人　　庚○○
　　被　　　告　內政部營建署
　　法定代理人　戊○○
　　訴訟代理人　甲○○
　　　　　　　　己○○
　　　　　　　　丙○○
　　　　　　　　辛○○
　　　　　　　　謝家健律師
當事人間請求第三人異議之訴事件，本院於民國九十三年十二月二十八日言詞辯論終
結，判決如下：
    主  文
確認啟阜建設工程股份有限公司對被告有新台幣壹仟佰拾貳萬伍仟陸佰零肆元債
權存在。
訴訟費用由被告負擔。
    事實及理由
一程序方面
  (一)原告法定代理人原為王全喜，嗣於訴訟進行中變更為乙○○，並於民國九十三年
    十一月十八日具狀聲明承受訴訟；被告法定代理人原為柯鄉黨，嗣於訴訟進行中
    變更為戊○○，並於九十三年十一月二日具狀聲明承受訴訟，應予准許。
  (二)按訴狀送達後，原告不得將原訴變更或追加他訴，但請求之基礎事實同一者，不
    在此限，民事訴訟法第二百五十五條第一項第二款定有明文。本件原告因被告否
    認訴外人啟阜建設工程股份有限公司（下稱啟阜公司）對其有可領保固保證款債
    權，而就本院九十一年度執全洪字第一六八六號執行案件九十一年六月三日核發
    之扣押命令於九十一年六月十四日明具狀聲明異議，原告依強制執行法第一百二
    十條第二項之規定提起本件訴訟，自有權利保護必要。雖原告嗣後撤銷其所為之
    假扣押及假扣押執行程序，有被證六九十二年度全聲字第二二三號裁定及確定證
    明、被證七民事執行處通知可稽，惟因啟阜公司曾簽發本票交予原告，經原告聲
    請台灣台中地方法院九十一年度票字第四四三一號本票裁定確定後，持向台灣台
    中地方法院聲請本案執行（案號為九十一年度執冬字第三七四三四號），並由台
    灣台中地方法院就啟阜公司對被告之保固款債權囑託本院執行，經本院於九十一
    年十一月十九日核發北院錦九十一執助洪字第四０三０號執行命令，被告於九十
    一年十一月廿八日仍以啟阜公司對其無法固款債權為由具狀聲明異議，由於被告
    係就同一事件（均為原告聲請執行之啟阜公司對被告之保固保證款債權）所為前
    後兩次聲明異議，僅前者為保全執行程序，而後者係本案執行程序，原告於保全
    執行程序所提起之本件訴訟，效力仍及於本案執行程序，原告仍有權利保護必要
    ，否則若令原告就被告於本案執行程序之異議重行起訴，有違紛爭一次解決之目
    的。
  (三)按訴狀送達後，原告不得將原訴變更或追加他訴，但減縮應受判決事項之聲明者
    ，不在此限，民事訴訟法第二百五十五條第一項第三款定有明文。本件原告於九
    十一年七月十八日起訴時訴之聲明為「禁止啟阜公司在新台幣（下同）二千八百
    廿萬九千九百七十七元範圍內對被告收取該債權或為其他處分，被告亦不得對啟
    阜公司清償」嗣於九十一年十月廿九日更正為「確認啟阜公司對被告有二千八百
    廿萬九千九百七十七元債權存在。禁止啟阜公司在二千八百廿萬九千九百七十七
    元範圍內對被告收取該債權或為其他處分，被告亦不得對啟阜公司清償。」嗣於
    九十三年十一月十八日具狀減縮聲明為「確認啟阜公司對被告有一千九百六十七
    萬八千九百一十元債權存在。禁止啟阜公司在一千九百六十七萬八千九百一十元
    範圍內對被告收取該債權或為其他處分，被告亦不得對啟阜公司清償。」又於九
    十三年十二月廿八日具狀減縮聲明為「確認啟阜公司對被告有一千三百卅二萬五
    千六百零四元債權存在。禁止啟阜公司在一千三百卅二萬五千六百零四元範圍內
    對被告收取該債權或為其他處分，被告亦不得對啟阜公司清償。」再於九十三年
    十二月廿八日當庭撤回訴之聲明「禁止啟阜公司在一千三百卅二萬五千六百零四
    元範圍內對被告收取該債權或為其他處分，被告亦不得對啟阜公司清償。」部分
    ，應予准許。
二實體方面：
  (一)原告主張：原告持有啟阜公司簽發之本票，本票屆期未獲付款，原告聲請九十一
    年度裁全字第四四九四號假扣押裁定後，聲請九十一年度執全洪字第一六八六號
    假扣押強制執行，債權金額為一億六千二百萬元，執行標的為啟阜公司對被告之
    工程款及可退領之保固保證款債權，本院於九十一年六月三日核發扣押令，被告
    於九十一年六月十四日具狀聲明異議，原告於九十一年七月十八日依強制執行法
    第一百二十條第二項之規定提起本件訴訟。嗣原告聲請台灣台中地方法院九十一
    年度票字第四四三一號本票裁定確定後，持向台灣台中地方法院聲請本案執行（
    案號為九十一年度執冬字第三七四三四號），並由台灣台中地方法院就啟阜公司
    對被告之保固款債權囑託本院執行，經本院於九十一年十一月十九日核發北院錦
    九十一執助洪字第四０三０號執行命令，被告於九十一年十一月廿八日仍以啟阜
    公司對其無保固款債權為由具狀聲明異議。並聲明：確認啟阜公司對被告有一千
    三百卅二萬五千六百零四元債權存在。
  (二)被告則辯以：原告起訴所指八項工程保固餘額明細，如附表所示。但因被告對啟
    阜公司有另案工程二千三百零一萬三千五百元之逾期罰款債權，以其中六百卅五
    萬三千三百零六元已抵銷附表編號7.東西向快速公路建設計劃台南至關廟第二標
    工程保固餘額六百卅五萬三千三百零六元。並聲明：原告之訴駁回。
  (三)兩造不爭執之事項：
    1.啟阜公司對被告有如附表編號1.至8.所示之工程保固餘額，金額總計為一千九
      百六十七萬八千九百一十元。
    2.附表編號3.、4.台中市大慶國宅社區新建工程及其地震災損修繕工程餘額二百
      五十二萬九千零七十六元，被告已於九十三年八月二日解送至台中地方法院民
      事執行處。
    3.被告就編號7.東西向快速公路建設計劃台南至關廟第二標工程保固餘款六百卅
      五萬三千三百零六元抵銷後，啟阜公司對被告工程保固款債權餘一千三百卅二
      萬五千六百零四元。
三綜上所述，原告持有啟阜公司簽發之本票，本票屆期未獲付款，原告聲請假扣押強
  制執行，執行標的為啟阜公司對被告之工程款及可退領之保固保證款債權，本院核
  發扣押令後被告具狀聲明異議，原告依強制執行法第一百二十條第二項之規定提起
  本件訴訟，嗣原告對啟阜公司取得本票裁定確定，持向台灣台中地方法院聲請本案
  執行，並由台灣台中地方法院就啟阜公司對被告之保固款債權囑託本院執行，經本
  院核發執行命令後，被告以啟阜公司對其無保固款債權為由具狀聲明異議，原告提
  起本件訴訟有權利保護必要。由於啟阜公司對被告尚有如附表編號1.至8.所示之一
  千九百六十七萬八千九百一十元工程保固餘款，扣除被告主張抵銷之編號7.東西向
  快速公路建設計劃台南至關廟第二標工程保固餘款六百卅五萬三千三百零六元後，
  啟阜公司對被告工程保固款債權尚餘一千三百卅二萬五千六百零四元。從而，原告
  請求確認啟阜建設工程股份有限公司對被告有一千三百卅二萬五千六百零四元債權
  存在，為有理由，應予准許。
四本件事已臻明確，兩造所為之其他主張陳述並所提之證據，經審酌後，認均與本件
  之結論無礙，不再一一論述，併予敘明。
五結論：本件原告之訴為有理由，依民事訴訟法第七十八條判決如主文。
中　　　華　　　民　　　國　　　九十三　　　年　　十二　　月　　卅一　　日
                                            民事第五庭  法  官    周美雲
正本係照原本作成
如對本判決上訴，須於判決送達後廿日內向本院提出上訴狀
中　　　華　　　民　　　國　　　九十三　　　年　　十二　　月　　卅一　　日
                                                        書記官    黃菀茹
